臺灣南投地方法院民事判決
111年度訴字第50號
原      告  謝羽函  
訴訟代理人  王秀鳳  
被      告  蕭育琳  
訴訟代理人  唐樺岳律師
            游亦筠律師
上列當事人間請求損害賠償等事件，本院於民國111年4月27日言
詞辯論終結，判決如下：
    主      文
原告之訴及假執行之聲請均駁回。
訴訟費用由原告負擔。
    事實及理由
一、原告主張：
　㈠被告蕭育琳透由通訊軟體LINE與真實姓名年籍資料不詳自稱
    「陳嘉俊」之人聯繫後，依指示於民國110年9月17日前某日
    ，將其名下之新光商業銀行帳號0000000000000號帳號之帳
    戶（下稱系爭帳戶）告知自稱「陳嘉俊」之人。嗣「陳嘉俊
    」所屬詐騙集團之成員即共同意圖為自己不法之所有，基於
    詐欺取財之犯意聯絡，於110年3月17日，撥打電話予原告謝
    羽函，向其佯稱投資匯入資金可獲取高額回報，致原告陷於
    錯誤，於同日上午11時37分許、同年月30日上午11時許、同
    年4月12日上午10時23分許，分別匯款新臺幣（下同）22萬1
    ,700元、24萬9,273元、52萬元至系爭帳戶，被告即依「陳
    嘉俊」指示將原告匯入款項轉匯至指定之帳戶，造成原告受
    有損害。
  ㈡被告提供系爭帳戶予詐騙集團，有過失應負擔損害賠償責任
    ：
  ⒈金融機構帳戶係本於個人社會信用從事資金流通，具有強烈
    屬人性格，一般民眾皆得申請使用，一般具有通常智識之人
    ，應可知悉託詞委託他人轉帳非本人所有之金融機構帳戶款
    項者，多係藉此取得不法犯罪所得，俾掩飾、隱匿金融機構
    帳戶内資金去向及實際取得人之身分，以逃避追查。被告為
    35歲之成年人，已具相當社會歷練，對於上情應當有所認知
    。
  ⒉被告雖於刑事案件中僅認被告應無詐欺取財之未必故意，但
    被告110年1月至3月依詐騙集團指示匯出自身款項15萬餘元
    ，卻迄至4月21日才發覺有異報案，期間原告轉入之金額高
    達99萬973元，被告竟無任何懷疑，完全依照詐騙集圑指示
    將款項轉出，難認其已盡善良管理人之注意義務。
  ㈢被告與前揭詐欺集團成員共同不法侵害原告財產權，致原告
    受有損害，依民法第184條第1項前段、第185條第1項之規定
    ，被告應與不詳之詐欺集團成員負連帶賠償責任，爰依侵權
    行為法律關係提起本件訴訟。
  ㈣並聲明：㈠被告應給付原告99萬973元暨自起訴狀送達翌日起
    至清償日止，按年息百分之5計算之利息。㈡原告願供擔保，
    請准予宣告假執行。㈢訴訟費用由被告負擔。
二、被告則以：
  ㈠原告起訴狀所述之事實與理由，業經臺灣南投地方察署檢 察
    官偵辦，以110年度偵字第5275號為不起訴處分，復經臺灣
    高等檢察署臺中檢察分署以110年度上聲議字第2832號駁回
    再議確定，被告實無幫助詐欺之行為，其亦係被害人，並無
    任何侵害行為，亦未獲取原告所指之利益。
  ㈡本件原告所請求遭詐欺集團詐欺之99萬973元，核其性質原告
    係受有純粹財產上損害（純粹經濟上損失），並非權利受損
    。被告之行為須存有故意背於善良風俗或違反保護他人法律
    之情形，始為構成。
  ㈢並聲明：⒈原告之訴及假執行之聲請均駁回；⒉如受不利之判
    決，願供擔保請准宣告免為假執行。　　
三、原告主張遭詐欺集團成員詐騙，匯款22萬1,700元、24萬9, 
    273元、52萬元至被告所有之系爭帳戶，並旋遭被告匯出至
    自稱「陳嘉俊」之人指定之帳戶乙情，有被告系爭帳戶交易
    明細資料（見警卷第50-51頁）、内政部警政署反詐騙諮詢
    專線紀錄表、嘉義縣警察局民雄分局民興派出所受理案件證
    明單（見警卷第15-17頁）、受理各類案件紀錄表、受理詐
    騙帳戶通報警示簡便格式表、金融機構聯防機制通報單、刑
    事案件報案證明申請書（見警卷第21-30頁） 、匯款申請書
    （見警卷第32、35頁）在卷可稽，復為被告所不爭執，堪信
    為真正。
四、得心證之理由：
　　原告主張被告與詐騙集團成員「陳嘉俊」等人共同侵害其財
    產權，致原告受有損害等情，則為被告所否認。是本件兩造
    爭執之點，即為：被告是否對原告有侵權行為？
　⒈被告於110年3月間確有以通訊軟體LINE與自稱「陳嘉俊」之
    大陸地區人士聯繫，其間被告與「陳嘉俊」互以「老公」、
    「老婆」相稱，並依「陳嘉俊」指示代收款項，將之換成等
    值之虛擬貨幣USDT後轉帳予「陳嘉俊」指定之虛擬貨幣帳戶
    ；另被告分別於110年1月31日、同年2月8日、同年3月10日
    自其帳戶提領1萬4,015元、4萬15元、10萬15元，共計15萬4
    ,045元，亦轉帳至「陳嘉俊」指示之帳戶等情，有上開通訊
    軟體LINE對話畫面擷圖（見警卷第11頁、第55-65頁）、轉
    帳至虛擬貨幣帳戶之翻拍資料（見警卷第52-54頁）、被告
    系爭帳戶交易明細資料（見警卷第8-10頁）等件存卷可考，
    亦為原告所不爭執，堪信為真。此顯與一般幫助詐欺犯罪中
    之帳戶提供者，雖可預見詐欺集團可能使用其帳戶作不法使
    用，猶任意將帳戶交予陌生人使用之情形迥異，難認被告有
    何侵害原告財產權之故意。則被告辯稱：係受「張嘉俊」之
    詐騙而提供系爭帳戶，並依「陳嘉俊」指示轉帳，除匯出99
    萬973元外，並將自有存款15萬4,045元匯出至「陳嘉俊」指
    定帳戶，並沒有幫助詐欺取財之犯意等語，係屬可採。則對
    被告而言，原告所匯99萬973元款項係換成等值之虛擬貨幣U
    SDT後移轉予「陳嘉俊」，被告自無何侵害原告財產權之故
    意可言。
  ⒉侵權行為之成立，須行為人因故意過失不法侵害他人權利，
    亦即行為人須具備歸責性、違法性，並不法行為與損害間有
    因果關係，始能成立，且主張侵權行為損害賠償請求權之人
    ，對於侵權行為之成立要件應負舉證責任。就歸責事由而言
    ，無論行為人因作為或不作為而生之侵權責任，均以行為人
    負有注意義務為前提，在當事人間無一定之特殊關係（如當
    事人間為不相識之陌生人）之情形下，行為人對於他人並不
    負一般防範損害之注意義務（最高法院109年度台上字第912
    號判決意旨參照）。原告雖主張依被告所稱，被告為35歲之
    成年人，已具相當社會歷練之人，對於金融帳戶不得任意提
    供他人使用之情應當有所認知，原告轉入之金額高達99萬97
    3元，被告竟無任何懷疑，完全依照詐騙集圑指示將款項轉
    出，難認其已盡善良管理人之注意義務，實有過失等語。然
    被告與原告並無任何關係，已難認被告對原告有何注意義務
    。況且，被告與自稱「陳嘉俊」之人，自110年1月26日開始
    聯絡通訊（見警卷第64-65頁），其後互稱「老公」、「老
    婆」（見警卷第11頁、第55-63頁），有通訊軟體LINE之翻
    拍畫面列印資料在卷可參，可見被告信任自稱「陳嘉俊」之
    人，係經過非短時間之網路通訊軟體LINE聯繫，進而交往，
    被告信任「陳嘉俊」，係基於二人已發展為男女朋友關係。
    以現今網路交友APP已成為陌生人與陌生人建立關係的重要
    工具，網路交友亦不乏成功案例，並非全為詐騙，此乃眾所
    周知之事實，「陳嘉俊」以網路通訊軟體LINE和被告通訊、
    聯繫經過數個月之久，被告未能查覺「陳嘉俊」為詐騙集團
    成員，匯款15萬4,045元予「陳嘉俊」，且未對「陳嘉俊」
    所託之轉帳對象起疑，不能認為有過失。再依被告系爭帳戶
    交易明細資料所示，除原告外，自110年2月2日後，尚有多
    筆「陳嘉俊」託付之轉帳對象匯入款項，經被告提領兌換為
    虛擬貨幣後轉帳予「陳嘉俊」，並據被告於警詢中陳述明確
    （見警卷第42-46頁），並有被告系爭帳戶交易明細資料、
    虛擬貨幣轉帳及通訊軟體LINE翻拍列印資料可稽（見警卷第
    47-63頁）；被告亦於110年3月10日前，將其所有之15萬4,0
    45元轉帳予「陳嘉俊」，已如前述；可見原告於110年3月17
    日、同年3月30日、同年4月12日匯入款項至被告系爭帳戶之
    前，被告早已與「陳嘉俊」經過多次虛擬貨幣轉帳，但並未
    出現任何異狀，或有何被害人出面。被告因此進一步信任「
    陳嘉俊」，難認有何注意義務之違反。況一般商業交易中，
    依債權人指示向第三人清償，或指示債務人向第三人清償，
    均屬常見，尤其是涉及兩地間相異幣別或虛擬貨幣之地下匯
    兌交易尤然，更難以被告未多加查證，遽認其有何過失。
  ⒊綜前，原告並未舉證證明被告就其所受損害，有何故意、過
    失可言，原告依民法第184條第1項前段、第185條第1項規定
    ，請求被告賠償其損害，即無理由。
五、綜上所述，原告依民法第184條第1項前段、第185條第1項之
    規定，請求被告連帶給付99萬973元本息，並無理由，應予
    駁回。原告假執行之聲請，亦因訴之駁回而失所依附，一併
    駁回之。
六、本件事證已臻明確，兩造其餘攻擊防禦方法及所用證據，經
    核均於判決結果不生影響，爰不逐一論述，附此敘明。
七、據上論結，本件原告之訴為無理由，依民事訴訟法第78條，
    判決如主文。
中　　華　　民　　國　　111 　年　　6 　　月　　8 　　日
                      民事第一庭    法　官　蔡志明
以上正本係照原本作成。
如對本判決上訴，須於判決送達後20日之不變期間內，向本院
提出上訴狀。如委任律師提起上訴者，應一併繳納上訴審裁判
費。
中　　華　　民　　國　　111 　年　　6 　　月　　8 　　日
                    　　　　    　　書記官　張雅筑